臺灣臺北地方法院民事判決　九十年度訴字第六二四七號
　　原　　　告　財團法人汽車交通事故特別補償基金
　　法定代理人　陳　
　　訴訟代理人　乙○○
　　被　　　告　甲○○禁治產.
　　法定代理人　李吳秀娟
右當事人間請求返還補償金事件，本院判決如左：
    主    文
被告應給付原告新台幣壹佰零玖萬捌仟元，及自民國九十年十一月七日起至清償日止
，按年息百分之五計算之利息。
訴訟費用由被告負擔。
    事    實
壹、原告方面：
  一、聲明：如主文第一項所示。
  二、陳述：
      被告於民國八十八年三月十四日發生汽車交通事故致體傷，因該肇事汽車未投
      強制汽車責任保險，被告即以受害人之身分，依強制汽車責任保險法第十條第
      二款及第三十八條第一項第二款規定，向原告請領特別補償金一百二十二萬二
      千九百三十元，並簽具切結書，承諾於獲得同法第三十九條第四項規定應扣除
      而未扣除之社會保險給付時立即償還原告。嗣原告查知被告獲有投保之勞工保
      險保險金一百零九萬八千元，依強制汽車責任保險法施行細則第十條第二款規
      定，勞工保險亦屬該法第三十九條第四項所指之社會保險，故被告依法應償還
      原告上述一百零九萬八千元。
  三、證據：
      提出道路交通事故證明書影本、台北巿立萬芳醫院診斷證明書影本、財團法人
      汽車交通事故特別補償基金汽車交通事故特別補償金申請書影本及汽車交通事
      故特別補償金受害人補償理算書影本、汽車交通事故特別補償金收據暨行使代
      位權告知書、切結書、社會保險付金額查詢回覆影本各一紙以為證。
貳、被告方面：
  一、聲明：駁回原告之訴。
  二、陳述：
      被告確有領到汽車交通事故特別補償金及勞工保險之保險給付，金額亦同原告
      所述，然被告車禍後因頭部創傷導致嚴重痴呆症合併極重度功能退化，已達心
      神喪失之程度且又無資力，確無力償還原告請求之金額。
  三、證據：
      提出戶籍謄本影本及本院八十八年禁字第一四０號裁定影本各一份以為證。
    理    由
一、本件被告（四十年七月二十一日生）因車禍意外事故，致腦出血合併右側半癱、
    意識不清，經本院於八十九年三月十五日以八十八年度禁字第一四０號裁定宣告
    被告甲○○為禁治產人，並由其配偶李吳秀娟為監護人，本件訴訟由李吳秀娟為
    被告之法定代理人，合先敘明。
二、本件原告起訴主張：被告於民國八十八年三月十四日發生汽車交通事故致體傷，
    因該肇事汽車未投強制汽車責任保險，被告即以受害人之身分，依強制汽車責任
    保險法第十條第二款及第三十八條第一項第二款規定，向原告請領特別補償金一
    百二十二萬二千九百三十元，並簽具切結書，承諾於獲得同法第三十九條第四項
    規定應扣除而未扣除之社會保險給付時立即償還原告。嗣原告查知被告獲有投保
    之勞工保險保險金一百零九萬八千元，依強制汽車責任保險法施行細則第十條第
    二款規定，勞工保險亦屬該法第三十九條第四項所指之社會保險，故被告依法應
    償還原告上述一百零九萬八千元等語。被告則以：其確已收受特別補償金及勞工
    保險保險金，金額亦同原告所述，惟因車禍頭部創傷之後遺症，各方面能力均嚴
    重退化，已經法院宣告禁治產，確無力償還原告所請求之金額等語，資為抗辯。
三、按受害人或其繼承人已自加害人或汽車所有人獲有賠償或自社會保險獲有給付者
    ，特別補償基金於補償時，應扣除之，強制汽車責任保險法第三十九條第四項定
    有明文，又被告於領取特別補償金時亦簽立切結書表示：「....  擬請貴基金先
    行給付強制汽車責任保險法第三十八條規定之全額補償金，本人並承諾於獲得社
    會保險給付時，依同法第三十九條第四項規定立即償還貴基金，... 」。本件原
    告主張被告於八十八年三月十四日發生汽車交通事故，因肇事汽車未投保強制汽
    車責任保險，被告即以受害人之身分向原告請領特別補償金一百二十二萬二千九
    百三十元，嗣後又領得勞工保險保險金一百零九萬八千元等事實，有原告提出之
    道路交通事故證明書影本、台北巿立萬芳醫院診斷證明書影本、財團法人汽車交
    通事故特別補償基金汽車交通事故特別補償金申請書影本、汽車交通事故特別補
    償金受害人補償理算書影本、汽車交通事故特別補償金收據暨行使代位權告知書
    、切結書、社會保險付金額查詢回覆影本各一紙以為證，為被告所不爭執，則原
    告依前述法律規定及所簽立切結書之約定，請求被告返還一百零九萬八千元及自
    支付命令送達翌日起至清償日止，按年息百分之五計算之利息，為有理由，應予
    准許。
據上論結，本件原告之訴為有理由，依民事訴訟法第七十八條，判決如主文。
中　　　華　　　民　　　國　　九十一　　年　　　一　　　月　　三十一　　日
                                        臺灣臺北地方法院民事第三庭
                                            法  官  李維心
右為正本係照原本作成
如對本判決上訴，須於判決送達後廿日內向本院提出上訴狀
中　　　華　　　民　　　國　　九十一　　年　　　一　　　月　　三十一　　日
~B法院書記官　林梅珍
